【裁判字號】    98,交聲,944
【裁判日期】    980414
【裁判案由】    聲明異議
【裁判全文】
臺灣臺中地方法院交通事件裁定        98年度交聲字第943號
                                    98年度交聲字第944號
                                    98年度交聲字第945號
原處分機關  交通部公路總局臺中區監理所臺中市監理站
異  議  人
即受處分人  甲○○
上列異議人即受處分人因違反道路交通管理處罰條例案件，對於
交通部公路總局臺中區監理所臺中市監理站於民國九十六年七月
十三日所為之裁決（裁監稽違字第裁六一－ＧＣ0000000
、六一－ＧＣ0000000、六一－ＧＣ0000000號裁
決書），聲明異議，本院裁定如下：
    主    文
異議均駁回。
    理    由
一、原處分意旨略以：異議人即受處分人甲○○（下稱受處分人
    ）所有之車牌號碼Ｍ五Ｍ－七七三號重型機車，於民國九十
    五年七月十八日，在臺中市○○○路往忠誠街方向左轉，因
    「違反處罰條例之行為，拒絕停車接受稽查而逃逸」、「駕
    車行經有燈光號誌管制之交岔路口闖紅燈」及「未戴安全帽
    」之違規，經臺中市警察局第一分局公益派出所員警依違反
    道路交通管理處罰條例第第六十條第一項、五十三條第一項
    、第三十一條第六項規定，分別以中市警交字第ＧＣ000
    0000號、ＧＣ0000000號、ＧＣ0000000
    號違反道路交通管理事件通知單逕行舉發，並對受處分人戶
    籍地址寄送違規通知單，於九十五年十月二十六日依規定辦
    理公示送達；嗣受處分人逾應到案期限六十日以上未到案，
    原處分機關遂於九十六年七月十三日以裁監稽違字第裁六一
    －ＧＣ0000000號、六一－ＧＣ0000000號、
    六一－ＧＣ0000000號裁決書分別裁處罰鍰新臺幣（
    下同）六千元、四千五百元、五百元，並於九十六年七月十
    七日同於大隆路郵局以寄存送達方式完成送達程序，於法應
    無不合等語。
二、本件聲明異議意旨略以：受處分人未收到違規單，直至監理
    所繳交牌照稅時，始知此三張違規單之存在；又受處分人極
    少騎車行經此路段，因離家距離遠，根本不可能在此路段出
    現，受處分人係不知有違規之情況下而遭裁處高額罰鍰，爰
    聲明異議，請撤銷原處分機關之裁罰云云。
三、按受處分人不服道路交通管理處罰條例第八條主管機關所為
    之處罰，得於接到裁決書之翌日起二十日內，向管轄地方法
    院聲明異議，道路交通管理處罰條例第八十七條第一項定有
    明文；次按交通法庭認聲明異議不合法律上之程式或其異議
    權已喪失者，應以裁定駁回之，道路交通案件處理辦法第十
    八條前段亦設有明文規定。又處理違反道路交通管理事件，
    有關文書送達之程序，準用行政程序法送達之規定；違反道
    路交通管理事件統一裁罰標準及處理細則第五條亦定有明文
    。而行政程序法中對於文書送達，於應受送達人之住居所、
    事務所或營業所為之。但在行政機關辦公處所或他處會晤應
    受送達人時，得於會晤處所為之；於應送達處所不獲會晤應
    受送達人時，得將文書付與有辨別事理能力之同居人、受僱
    人或應送達處所之接收郵件人員；又送達不能依前二條規定
    為之者，得將文書寄存送達地之地方自治或警察機關，並作
    送達通知書二份，一份黏貼於應受送達人住居所、事務所、
    營業所或其就業處所門首，另一份交由鄰居轉交或置於該送
    達處所信箱或其他適當位置，以為送達。前項情形，由郵政
    機關為送達者，得將文書寄存於送達地之郵政機關。寄存機
    關自收受寄存文書之日起，應保存三個月；另對於當事人之
    送達，於應為送達之處所不明者，行政機關得依職權為公示
    送達。行政程序法第七十二條第一項、第七十三條第一項、
    第七十四條、第七十八條第一項第一款、第二項分別定有明
    文。末按前開所稱「住居所」係民法上概念（即民法第二十
    條至第二十四條所規定），指當事人依一定事實，足認以久
    住之意思，住於一定之地域者，即為設定其住所於該地；所
    謂「一定事實」，包括戶籍登記、居住情形等，尤以戶籍登
    記資料為主要依據，但不以登記為要件。而戶籍法所為之戶
    籍住址之登記（戶籍法第一條參照）採形式主義，未登記不
    發生戶籍法上效力。戶籍登記之住址（即戶籍所在地址），
    則為戶籍管轄區內之處所，主要發生選舉、兵役、教育等公
    法上效力，與住居所為民法上法律行為的準據，發生各種民
    事上的效力，二者規範意旨不同。戶籍法之住址與民法之住
    居所，絕大多數情形雖為同一處所，但並非當然同一，然不
    論法院或行政機關於調查「住所」時，通常均以戶籍登記之
    住址為認定標準。又按汽車駕駛人，行經有燈光號誌管制之
    交岔路口闖紅燈者，，處新臺幣一千八百元以上五千四百元
    以下罰鍰；又汽車駕駛人，駕駛汽車有違反本條例之行為，
    經交通勤務警察或依法執行交通稽查任務人員制止時，不聽
    制止或拒絕停車接受稽查而逃逸者，除按各該條規定處罰外
    ，處新臺幣三千元以上六千元以下罰鍰；機器腳踏車駕駛人
    或附載座人未依規定戴安全帽者，處駕駛人新臺幣五百元罰
    鍰。道路交通管理處罰條例第五十三條第一項、第六十條第
    一項、第三十一條第六項分別定有明文。次按對於違反道路
    交通管理處罰條例之行為，逕行舉發者，應按已查明之資料
    填註車牌號碼、車輛種類、車主姓名及地址，並於通知單上
    方空白處加註逕行舉發之文字後，由舉發機關送達被通知人
    ；又違反道路交通管理處罰條例第五十三條第一項、第六十
    條第一項、第三十一條第六項者，逾越應到案期限六十日以
    上，分別繳納新臺幣四千五百元、六千元及五百元，違反道
    路交通管理事件統一裁罰標準及處理細則第十一條第一項第
    四款、違反道路交通管理事件統一裁罰基準表分別定有明文
    。
四、經查：
（一）受處分人之戶籍設在臺中市西屯區○○○街三十號，而舉
      發機關掣單逕行舉發，並依車牌號碼Ｍ五Ｍ－七七三號重
      型機車登記於監理機關之車主甲○○戶籍地址即「臺中市
      西屯區○○○街三十號」寄發，惟經郵局以「查無此人」
      退回，舉發機關因而認定受處分人當時之住、居所不明，
      而於九十五年十月二十六日為公示送達等情，業為被告所
      是認，且有臺中市警察局第一分局九十五年十月二十六日
      中分一交字第０九五００四七二九三號函附舉發通知單及
      遭退回之信封影本各三紙、公示送達公告、應受送達人清
      冊與違規查詢報表在卷可佐，是可見舉發通知單乃依受處
      分人之戶籍地址送達，嗣因無法送達而退件後，原舉發單
      位亦已依法辦理公示送達，已生合法送達之效力。蓋交通
      違規件數繁多，送達不論係親自收受或寄存送達、甚或公
      示送達，如屬有效之送達，則受處分人之權益包括陳述意
      見之機會，業已受到保障，至於受處分人事實上是否知悉
      該公告或通知內容，則應由受處分人自行負責，此無從要
      求舉發機關應負擔親告之通知義務，否則寄存或公示送達
      之法定送達方式，即形同具文。又查，原處分機關於九十
      六年七月十三日，依各該處罰規定，分別對受處分人為裁
      監稽違字第裁六一－ＧＣ0000000、六一－ＧＣ0
      000000、六一－ＧＣ0000000號裁決書所示
      之處罰，且該等裁決書皆以郵務掛號之方式，送達至受處
      分人甲○○位於臺中市臺中市西屯區○○○街三十號之戶
      籍地址，均因未會晤受處分人本人，亦無受領文書之同居
      人、受僱人或應送達處所之接收郵件人員，乃在九十六年
      七月十七日寄存於臺中大隆路郵局等情，亦有卷附之違反
      道路交通管理事件裁決書及送達證書三紙等在卷足證，揆
      諸上開規定，該等裁決書皆於寄存送達當日，已發生合法
      送達之效力。然而，受處分人於上開裁決書合法送達後，
      已逾二十日，始遲至九十七年八月二十八日、九十八年二
      月六日方對上開裁決書所示裁決內容提出申訴，經交通部
      公路總局臺中區監理所臺中市監理站於九十七年九月十五
      日以中監中字第０九七０００六五九四號及九十八年二月
      十八日以中監中字第０九八０００一一七七號函覆後，再
      於九十八年三月十二日提出聲明異議等情節，有受處分人
      聲明異議狀及其上蓋用之交通部公路總局臺中區監理所臺
      中市監理站收文章日期「九十八年三月十二日」足資參佐
      ，依前開規定，已逾道路交通管理處罰條例第八十七條第
      一項所定之二十日不變期間，則受處分人對前開三件裁決
      書處分聲明異議，均已不合法律上之程式，且無從補正，
      自均應予以駁回。
（二）況查，本件受處分人所有上開重型機車，於前揭時、地因
      「駕車行經有燈光號誌管制之交叉路口闖紅燈」、「違反
      處罰條例之行為，拒絕停車接受稽查而逃逸」及「未戴安
      全帽」，經臺中市警察局警員逕行舉發之情，有臺中市警
      察局九十七年九月八日中市警交字第０九七００六五五０
      六號函、臺中市警察局九十八年二月十一日中市警交字第
      ０九八０００九五六五號書函及舉發違反道路交通管理事
      件通知單、裁決書各三份在卷可稽。雖受處分人以上開情
      詞置辯，惟證人即舉發本件違規之警員王競賢於九十八年
      四月六日在本院訊問時具結證稱：「九十五年七月十八日
      二十一時，我穿著制服值勤巡邏勤務，在忠明南路靠近忠
      誠街口，看到騎乘Ｍ五Ｍ－七七三號重型機車，未戴安全
      帽且紅燈左轉，我當時鳴警報器開警示燈，騎在Ｍ五Ｍ－
      七七三機車旁邊，示意要他停車受檢，Ｍ五Ｍ－七七三駕
      駛人就加速往忠誠街方向行駛。我怕這樣追，駕駛會有危
      險，就記下他的車牌號碼，返所後，就以警用電腦查詢車
      籍資料，我有記下車牌及機車車廠、顏色，輸入車牌號碼
      ，符合登記之資料，就逕行舉發，我記下的資料有寫在工
      作紀錄簿。當天是安程專案，是取締計程車違規、違停、
      違規攬客，主要不是取締一般交通違規案件，但是也沒有
      說不能取締。」（見本院卷九十八年四月六日訊問筆錄）
      ，並庭呈員警工作紀錄簿一紙附卷可憑。故而，以證人王
      競賢為執行交通巡邏勤務之公務員，記明違規車輛牌照號
      碼、車型等可資辨明之資料，為其業務內之事項，其於執
      行交通巡邏勤務時，對路口車輛動態之觀察程度本較一般
      人更為專注，又依其證述內容，非但對於事發經過描述詳
      細，所述情節亦均合於常情而無矛盾齟齬。再按警察為維
      持交通秩序，依法執行職務，立場應係客觀公正，且證人
      王競賢與受處分人素不相識，更無仇隙，於本院訊問時復
      具結作證，如有虛偽陳述，依法須負偽證刑責，衡情實難
      認證人王競賢有甘冒偽證刑責之風險，而故意誣陷受處分
      人之動機及必要性，是其所為上開證言，應屬真實可信。
      此外，又查無任何證據足資證明執勤警員有捏造事實、違
      法取締之情事，則執勤警員本其維護交通秩序、安全職責
      所為之當場舉發，自應受到合法、正確之推定，從而，堪
      認受處分人辯稱伊無上開違規情節，並請求撤銷上開原處
      分，亦屬無據。
五、綜上所述，本件逕行舉發違反道路交通管理事件通知單，其
    送達程序於法尚無不合，已生送達之效力；又受處分人經合
    法送達後，未依指定應到案日期前到案，原處分機關爰依道
    路交通管理處罰條例第五十三條第一項、第六十條第一項、
    第三十一條第六項及違反道路交通管理事件統一裁罰基準表
    規定，裁處最高罰各六千元、四千五百元及五百元，並已依
    法送達而發生合法送達之效力；然受處分人提出本案三件異
    議時，均顯已逾道路交通管理處罰條例第八十七條第一項所
    定之二十日不變期間，已如前述，則受處分人對前開三件裁
    決書處分聲明異議，均已不合法律上之程式，均應予以駁回
    。
據上論斷，應依道路交通管理處罰條例第八十七條第二項、道路
交通案件處理辦法第十八條前段，裁定如主文。
中    華    民    國    98    年    4     月    14    日
                  交通法庭  法  官  許惠瑜
以上正本證明與原本無異。
如不服本裁定，應於送達後五日內，向本院提出抗告狀。
                            書記官  楊家印
中    華    民    國    98    年    4     月    14    日


司法院資訊處製作；財團法人民間司法改革基金會備份。
